【裁判字號】    90,訴,65
【裁判日期】    900522
【裁判案由】    違反著作權法等
【裁判全文】
臺灣高雄地方法院刑事判決                              九十年度訴字第六五號
    公  訴  人  臺灣高雄地方法院檢察署檢察官
    被      告  甲○○
    選任辯護人  蔡陸弟
右列被告因違反著作權法案件，經檢察官提起公訴（八十九年度偵字第一四０七二號
），本院判決如左：
    主  文
甲○○無罪。
    理  由
一、公訴意旨略以：被告甲○○係設在高雄市○鎮區○○路一之三號「蝙蝠十番企業
    社」之負責人，明知「麻將夢幻國」電腦遊戲軟體係智冠科技股份有限公司享有
    著作權之電腦程式著作，未經同意不得擅自重製，竟意圖營利，於民國八十九年
    六月間某日，雇用不詳姓名者將前揭合法軟體（限家庭使用）灌入其經營之前開
    「蝙蝠十番企業社」電腦主機內，而以每小時新台幣三十元之代價出租予不特定
    人把玩，藉此牟利，嗣於同年月二十一日十九時許，在上開地點為警查獲，因認
    被告涉犯著作權法第九十一條第二項、第九十二條罪嫌。
二、按犯罪事實應依證據認定之，無證據不得推定其犯罪事實；又不能證明被告犯罪
    ，應諭知無罪之判決。刑事訴訟法第一百五十四條及第三百零一條分別定有明文
    。又按刑事訴訟法上所謂認定犯罪事實之證據，係指足以認定被告確有犯罪行為
    之積極證據而言，如未能發現相當證據或證據不足以證明，自不能以推測或擬制
    之方法，以為裁判基礎，最高法院二十九年上字第三一０五號及四十年台上字第
    八十六號分別著有判例；而認定不利於被告之事實，須依積極證據，苟積極證據
    不足為不利被告之認定時，即應為有利於被告之認定，更不必有何有利之證據，
    亦有最高法院三十年上字第八一六號判例可資參照。若證據資料在經驗科學上或
    論理法則上尚有對被告較為有利之存疑，而無從依其他客觀方法排除此項合理之
    可疑，即不得以此資料作為斷罪之基礎，且刑事訴訟制度受「倘有懷疑，則從被
    告之利益為解釋」、「被告應被推定為無罪」之原則所支配，故得為訴訟上之證
    明者，無論為直接或間接證據，須客觀上於一般人均不致有所懷疑而達於確信之
    程度者，始可據為有罪之認定，倘其證明尚未達於「確信」之程度，而有合理可
    疑存在時，即難據以為被告不利認定，換言之，在法律判斷上，即不能為被告有
    罪之認定。
三、公訴人認被告甲○○涉犯著作權法第九十一條第二項、第九十二條罪嫌，無非係
    以警方查獲時被告店內電腦螢幕所顯示之目錄主選單中含有「麻將夢幻國」選項
    為其論罪之依據。
四、訊據被告甲○○堅決否認有何之犯行，辯稱：「麻將夢幻國」遊戲軟體係客人自
    行灌錄，其店內之電腦設備無從防範客人下載灌錄軟體等語，經查：被告經營之
    「蝙蝠十番企業社」店內之電腦程式並無防火牆之設計，客人僅須鍵入「guest
    guest」、「system 119」之公用密碼，即可進入遊戲目錄主選單，而無論係自
    網路上下載電腦軟體或利用光碟機灌錄電腦軟體，均可指定將該軟體安裝於主機
    內或個人電腦內，且只須於該程式安裝完成後為新增之動作，即可更改選單，更
    改之後，全部電腦均會顯示更改過之遊戲選單，該店為防範客人隨意灌錄電腦軟
    體，遂定期維護、刪除軟體等情，業據證人即為被告設計並維護電腦軟硬體之人
    乙○○於本院審理中證述明確，並結證稱：其未曾將「麻將夢幻王國」電腦遊戲
    軟體灌錄至「蝙蝠十番企業社」之電腦內，該軟體有可能為客戶所新增，該店之
    前亦有遭人將新遊戲灌錄至電腦內而更改遊戲主選單之紀錄等語在卷，且有列印
    自被告電腦之資料一份附卷為憑，是被告上開所辯非尚可採信。況被告為經營「
    蝙蝠十番企業社」，曾分別向微軟公司、松崗公司、華彩公司、聖教士公司等購
    買電腦程式及遊戲軟體，取得授權，花費至少二十萬元等節，有銷貨單據、合約
    書、授權書等附卷可稽，而「麻將夢幻國」電腦遊戲軟體市價約五百八十元一節
    ，亦有網路上之郵政劃撥資料一份可考，則衡之常情，被告既已花費數十萬元之
    代價向微軟、松崗等公司取得使用電腦軟體權利，豈有為貪圖節省「麻將夢幻國
    」電腦軟體授權金之小額利益，而甘冒遭執法單位查獲科以刑事責任之理？由此
    益足徵被告並無擅自灌錄軟體使用之動機。此外，本院復查無其他積極證據足資
    審認被告有何公訴人所指之違反著作權法第九十一條第二項及第九十二條之犯行
    ，揆諸前揭法條、判例意旨及說明，依法自應為被告無罪之諭知。
據上論斷，應依刑事訴訟法第三百零一條第一項，判決如主文。
中      華      民      國      九十    年      五      月    二十二    日
                                  臺灣高雄地方法院刑事第一庭
                                          法  官  黃  悅  璇
右正本證明與原本無異。
如不服本判決，應於判決送達後十日內，向本院提出上訴狀。
                                          書記官  沈      蘊
中    華    民    國      九十      年      五      月      二十三      日


司法院資訊處製作；財團法人民間司法改革基金會備份。
